【裁判字號】    92,聲,57
【裁判日期】    920207
【裁判案由】    
【裁判全文】
臺灣高雄地方法院民事裁定  九十二年聲字第五七號
    聲  請  人  美商．安翠克股份有限公司
    法定代理人  奇瑟．沙拉郡
                        送達代收人  陳水聰律師
                        住高雄.
    相  對  人  德巨實業有限公司
                        設高雄.
    法定代理人  甲○○  住同右.
    相  對  人  德煬實業有限公司
                        設高雄.
    法定代理人  甲○○  住高雄.
右當事人間聲請返還擔保金事件，本院裁定如左：
    主      文
聲請駁回。
聲請費用由聲請人負擔。
    理      由
一、按訴訟終結後，供擔保人證明已定二十日以上期間催告受擔保利益人行使權利而
    未行使者，法院應依供擔保人之聲請，以裁定命返還其提存物，民事訴訟法第一
    百零四條第一項第二款定有明文。而民事訴訟法第一百零四條第一項第二款所謂
    訴訟終結，在因假扣押或假處分所供擔保之場合，因該擔保係為保障受擔保利益
    人因假扣押或假處分所受損害而設，倘執行法院已依假扣押或假處分裁定為假扣
    押或假處分之執行，則在供擔保人撤回假扣押或假處分之執行前，受擔保利益人
    所受損害仍可能繼續發生，損害額既尚未確定，自難強令其行使權利，必待供擔
    保人已撤回假扣押或假處分之執行，始得謂為訴訟終結。又訴訟終結後，供擔保
    人證明已定二十日以上之期間，催告受擔保利益人行使權利而不行使者，法院應
    依供擔保人之聲請，以裁定命返還其提存物，此於因假處分所供之擔保，亦準用
    之，民事訴訟法第一百零六條、第一百零四條第一項第二款定有明文。末按對於
    無訴訟能力之人為送達者，應向其法定代理人為之，民事訴訟法第一百二十七條
    第一項定有明文，而法人之代表人，在民法上固非所謂法定代理人，在民事訴訟
    法上，則視作法定代理人，適用關於法定代理之規定，司法院三十四年院解字第
    二九三六號解釋意旨可供參照，故對法人（公司）之送達，應以其法定代理人為
    應受送達人；至於其送達之處所，依同法第一百三十六條第一、二項規定，應於
    應受送達人之住居所行之，亦得於當事人本人即公司之營業所行之。
二、聲請人主張：聲請人與相對人德巨實業有限公司、德煬實業有限公司間因請求侵
    權行為損害賠償事件，前遵本院民國八十八年度全字第六七四七號假處分裁定，
    為擔保相對人因假處分所受之損害，曾提供新台幣（下同）一百五十萬元為擔保
    金，並以本院八十九年度存字第五九七號提存在案，而聲請假處分執行（八十九
    年度執全字第五二六號）。茲以該假處分事件，業經聲請人具狀聲請撤銷假處分
    裁定及撤回假處分執行而告終結，而聲請人於訴訟終結後以存證信函定二十日以
    上之期間，催告相對人就其假處分之執行所受之損害行使權利，而相對人於收受
    上開催告後已逾二十日以上之期間未對聲請人行使權利，爰依民事訴訟法第一百
    零四條第一項第二款之規定，聲請發還上開擔保金等語，並提出八十八年度全字
    第六七四七號假處分裁定（含附表）、八十九年度存字第五九七號提存書及國庫
    存款收款書、撤銷假處分裁定及撤回假處分執行之聲請狀、催告相對人之存證信
    函影本及掛號郵件收件回執原本、相對人公司變更登記事項卡及負責人甲○○戶
    籍謄本為證。
三、經查：聲請人與相對人間因請求侵權行為損害賠償事件，前遵本院假處分裁定，
    為擔保相對人因假處分所受之損害，於提存一百五十萬元後對相對人聲請假處分
    執行，惟該假處分事件，業經聲請人撤銷假處分裁定及撤回假處分執行而告終結
    等情，已據本院依職權調取八十八年度全字第六七四七號（含八十九年度執全字
    第五二六號）及八十九年度存字第五九七號卷宗核閱屬實。雖聲請人於訴訟終結
    後以存證信函定二十日以上之期間，催告相對人就其因假處分之執行所受之損害
    行使權利，然依聲請人所提催告相對人行使權利之存證信函及掛號郵件收件回執
    ，存證信函之「收件人」欄僅記載「德巨實業有限公司」、「德煬實業有限公司
    」，並未載明「法定代理人甲○○」等語，且送達地址均為「高雄市○○區○○
    路四十九號」，有存證信函影本及掛號郵件收件回執原本在卷可稽。惟查，相對
    人德巨實業有限公司之營業所在地為「高雄市○○區○○街一六五巷二十四號」
    ，相對人德煬實業有限公司營業所在地為「高雄市○○區○○路四十五號九樓之
    二」，均非存證信函所載「高雄市○○區○○路四十九號」，而相對人之法定代
    理人甲○○戶籍地為「高雄市○○區○○街一六五巷二十四號」，亦非「高雄市
    鼓山區○○路四十九號」之事實，有相對人公司變更登記事項卡二份及負責人戶
    籍謄本一紙足證。承上，顯示上開存證信函送達之處所，均非相對人之營業所在
    地或負責人之住居所，參以該存證信函係由維也納皇苑住戶管理委員會代收，並
    非由相對人之法定代理人甲○○簽收，揆諸前揭說明，難認催告之信函已合法送
    達相對人。
四、綜上所述，顯見聲請人並未合法催告相對人行使權利，核與民事訴訟法第一百零
    四條第一項第二款所定返還擔保金之要件不合，從而聲請人聲請發還擔保金，為
    無理由，應予駁回。
據上論結，依民事訴訟法第九十五條、第七十八條，裁定如主文。
中      華      民      國    九十二    年      二      月      七      日
                              臺灣高雄地方法院民事第一庭
~B法      官  唐照明
右為正本係照原本作成。
如不服本裁定應於送達十日內向本院提出抗告狀。
中      華      民      國    九十二    年      二      月      七      日
~B法院書記官  李承悌


司法院資訊處製作；財團法人民間司法改革基金會備份。
